臺灣高等法院臺南分院刑事判決　　　　　九十一年度上訴字第二八一號　Ａ
　　　上　訴　人
　　　即　被　告　丙　○　○
　　　共　　　同
　　　指定辯護人　本院公設辯護人　乙　○　○
右上訴人因偽造貨幣案件，不服臺灣雲林地方法院九十年度訴字第三五一號中華民國
九十一年一月十八日第一審判決（起訴案號：臺灣雲林地方法院檢察署九十年度偵字
第二五九九號），提起上訴，本院判決如左：
      主      文
上訴駁回。
      事      實
一、丙○○於民國八十四年間，因竊盜案件，經臺灣高等法院臺中分院判處有期徒刑
    六月確定，八十六年十一月十一日入監執行，八十七年五月十日執行完畢。
二、丙○○與甲○○為夫妻關係，共同基於以洗錢方式而行使偽造紙幣之概括犯意聯
    絡，於不詳時間、地點，向不詳姓名年籍之人取得偽造之新臺幣（下同）一千元
    紙幣二張後，於九十年六月二十五日上午九時三十分許，丙○○駕駛車牌號碼Ｗ
    Ｏ─八五二一號自用小客車載乘甲○○，前往雲林縣麥寮鄉施厝村一五七號洪海
    卻經營之水果行，推由甲○○下車，持偽造之仟元紙幣一張及十元真硬幣一枚，
    向洪海卻購買芒果、冬瓜茶及米漿共一百零五元，由洪海卻找回真鈔九百零五元
    ，甲○○把找回之真鈔交由丙○○保管。隨後於同日上午九時四十五分許，二人
    沿路至雲林縣麥寮鄉○○村○○路一六五號丁○○經營之吉興五金行，復由甲○○下車，又持另一仟元偽鈔一張及五十元真硬幣一枚，向丁○○購買免洗杯二條
    及菜瓜布，共一百三十元，由丁○○找回真鈔九百二十元，以此方法連續行使偽
    造之通用紙幣二次。當丙○○夫婦在吉興五金行持偽鈔購物時，洪海卻發現甲○○所交付之仟元紙幣係偽鈔，洪海卻之子林上雄乃騎車從施厝村往橋頭村方向尋
    找，看見丙○○所駕駛之上開自小客車停在吉興五金行前，於是報警處理。警員
    到場時發現甲○○將所找零錢九百二十元放入皮包內，準備離去，乃當場將她逮
    捕，並扣得偽造之仟元紙幣二張，另在甲○○皮包內查獲真鈔五千九百元，及丙○○車上皮包內查獲五百元及一百元之真鈔七疊計八千三百元。
三、案經雲林縣警察局台西分局報請臺灣雲林地方法院檢察署檢察官偵查起訴。
      理      由
一、被告丙○○、甲○○均否認以洗錢方式行使偽造紙幣，丙○○辯稱：他原在台中
    從事土木工作，扣案之一千元偽鈔是九十年六月二十三日，自他老闆處領得工錢
    四萬元中的二張，案發前一天他交給甲○○三萬元家用，不知道甲○○持偽鈔購
    物；而其身上八千三百元中之三千五百元是案發前一天晚上，丁麗櫻和他打麻將
    時所欠，於案發當日上午八時五十分許還給他，其餘則是打麻將所剩之零錢；當
    時因小孩要喝米漿，由伊太太下車購買，後來伊小孩因為吵著要喝米漿，所以才
    叫伊太太再去買免洗杯云云。甲○○則辯稱：案發當日，她和丙○○原打算從雲
    林回台北，途經麥寮鄉施厝村時，因小孩吵著要吃東西，所以才下車到洪海卻的
    水果行購買芒果、冬瓜茶和米漿。買完米漿後，因二個小孩爭著要喝米漿，才又
    到吉興五金行購買免洗杯，並不知道所使用之仟元紙幣都是偽鈔云云。
二、經查：
（一）上訴人即被告丙○○與甲○○均坦承於前開時間，由丙○○駕駛上開自小客車
      ，載同甲○○，由甲○○連續持上開扣案之仟元偽鈔二張（編號ＧＱ７９６６
      ３６ＵＡ、ＥＬ４４１３８７ＷＡ），至洪海卻經營之水果行及丁○○經營之
      吉興五金行，購買芒果、冬瓜茶、米漿、免洗杯及菜瓜布等物，甲○○將第一
      次購物所找回之真鈔九百零五元（五百元一張、一百元四張）放入被告丙○○
      皮包內，交予丙○○保管，第二次購物完畢找回之九百二十元，放入隨身皮包
      內，正準備離去，即為洪海卻之子林上雄尾隨趕上，為警當場逮捕等情，核與
      被害人洪海卻於警訊中指稱：「於九十年六月二十五日早上九時三十分，甲○○持壹仟元偽鈔在麥寮鄉施厝村十鄰一五七號，購買芒果、冬瓜茶、米漿共計
      壹佰零伍元，甲○○拿壹仟零拾元，我找零錢玖佰零伍元給甲○○」、「（問
      ：你如何知道甲○○持壹仟元偽鈔乙案？）因當時店方有多名老人在觀看該張
      仟元大鈔後，發現是偽鈔，我兒子林上雄就從施厝往橋頭方向尋找，發現ＷＯ
      ─八五二一號自小客車停在麥寮鄉○○村○○路一六五號前，我便向派出所報
      案」、「（問：甲○○購物時是否有其他人在水果行購物？你如何知道該紙鈔
      係甲○○所付？）當時沒有其他人在購物。故我能確定該張壹仟元偽鈔係甲○○所付」（見警訊卷第八頁及背面）等語，及被害人丁○○於警訊中指述：「
      （問：甲○○於何時何地持偽鈔向你購物？）於九十年六月二十五日九時四十
      五分左右，在橋頭村仁德路一六五號我所開設之吉興五金行」、「（問：購買
      何物？消費金額？）購買免洗杯及菜瓜布，共消費新台幣壹佰參拾元正」、「
      （問：你如何知道甲○○使用之壹仟元紙鈔係偽鈔？）係由另一名被害人洪海
      卻之子林上雄尾隨甲○○所使用之交通工具ＷＯ─八五二一號自小客車至仁德
      路後，入商店內詢問我是否有一名女子使用仟元紙鈔購物時，我才知道該壹仟
      元紙鈔係偽鈔」、「（問：甲○○購物時是否另有其他人在五金行內購物？你
      如何知道該紙鈔係甲○○所付？）有其他人在購物，但當時只有甲○○使用壹
      仟元紙鈔，故我能確定偽鈔為甲○○所付」（見警訊卷第九頁及背面）等語之
      情節均相符合。又扣案之仟元紙鈔，經送中央銀行發行局鑑定結果，認該等偽
      鈔均以彩色雷射輸出方式（含彩色影印）仿印；無隱藏字及凹版印紋凸起效果
      ；紙質與真鈔不同，水印以灰色墨仿製；安全線以黏貼箔膜（含面額數字）方
      式仿正面五段裸露部分，無折光變色反應；正面下角之「1000」面額數字，無
      折光變色效果，均屬偽造等情，亦有中央銀行發行局九十年八月二十一日（九
      ○）台央發字第○三○○四四三四六號函在卷可按。從而，被告等有行使偽造
      紙幣之行為，堪以認定。
（二）扣案之一千元偽鈔，顏色較真鈔深，紙質與真鈔明顯不同，且安全線以箔膜黏
      貼，用手觸摸即可查知，又無凹版印紋凸起效果，一般人持有上開偽鈔，應可
      輕易察覺其非真鈔等情，業經原審法院當庭勘驗無訛，製有勘驗筆錄可憑，被
      告等諉稱他們不知所行使之仟元紙鈔係偽幣，已難令人置信。又衡之常情，一
      般人購物後所找零錢，通常會放入自己隨身攜帶之皮包內，鮮少交由他人另行
      保管；且先前購物後若找有零錢，為方便起見，亦會以該零錢購買小額物品，
      而不會再支付仟元鈔；另一般人將找回之零錢放入皮包時，或是隨意放置，或
      是將同面額之紙幣放在一起，少有將五百元及一百元紙幣分開放，摺成數疊。
      然如前所述，被告甲○○於第一次購物後，將找回之零錢九百零五元交由丙○○保管，於距離不遠處之吉興五金行，再持另一仟元紙鈔購物免洗杯及菜瓜布
      ，找回之零錢九百二十元則放入自己皮包內。被告甲○○將所找零錢交由被告
      丙○○另行保管，並於距離相隔不遠處，連續以仟元鈔購買小額物品，且所交
      付之紙鈔剛好都是偽鈔，已悖於一般生活經驗；再被告等為警逮捕時，警員在
      被告丙○○車上查獲被告丙○○所有之皮包內，有五百元及一百元之紙幣七疊
      ，分別是一千九百元、一千元、一千二百元、一千五百元、九百元、九百元、
      九百元，共計八千三百元，亦據被告甲○○於警訊時供述：「（問：你於施厝
      村購買水果後找回之玖佰元紙鈔置於何處？）該玖佰元紙鈔我放置於另一黑色
      皮包內，該皮包我另置於車上，和我先生丙○○同在車內」、「（問：該黑色
      皮包內有多少錢？）總共有新台幣捌仟參佰元，共分成七摺，其中壹摺壹仟玖
      佰元，壹摺壹仟元，另外有壹仟貳佰元及壹仟伍佰元各一摺外，另外三摺為玖
      佰元，均由伍佰元及壹佰元紙鈔所組成」（見警訊卷第二頁及背面）等語明確
      ，復有照片二張附於警卷可憑，足見被告丙○○皮包內之現金均係五百元及一
      百元，然購買百元左右物品，竟不以百元紙鈔支付，而均以仟元紙鈔支付，顯
      有違經驗法則。從被告二人上開違背經驗法則之行為判斷，被告等無非以仟元
      偽鈔購買小額物品，而換取百元真鈔，以達到洗錢之目的，故被告二人明知所
      行使者是偽鈔之犯意甚明。又被告丙○○與甲○○係夫妻關係，業據被告丙○○、甲○○陳明，有其二人之戶籍資料可稽；且本案被告甲○○行使之偽鈔二
      張均係被告丙○○所交付，亦據被告等供述在卷，已如前述；復佐以被告甲○○均將購物所找之零錢交給被告丙○○保管等情，均足徵被告丙○○與甲○○
      有共同基於洗錢方式而行使偽造貨幣之犯意聯絡。是被告二人均辯稱：買完米
      漿後，因小孩爭著要喝米漿，才又到吉興五金行購買免洗杯，並不知道所使用
      之仟元紙幣都是偽鈔云云，顯係事後推諉卸責之詞，不足採信。
（三）另按刑法第一百九十六條第一項與第二項之罪，其主要相異之點，在於第一項
      之罪行為人於取得該幣券時已明知其為偽造或變造，第二項之罪，乃在於收受
      後方知其為偽造或變造，而仍予行使或意圖供行使之用而交付於人（最高法院
      八十八年度台上字第一九０八號判決參照）。查被告等係以洗錢為目的，而取
      得偽造紙幣，且本案被告丙○○、甲○○自警訊時起，即否認明知所行使之仟
      元鈔係偽造，嗣於原審審理時亦自承：「（問：是否拿到假鈔後，心有不甘才
      再拿去使用的？）不是」（見原審卷第三一頁）等語，則被告等所為，並非刑
      法第一百九十六條第二項所指「收受後方知為偽造之紙幣而仍行使」之情形，
      亦堪認定。
（四）被告甲○○雖於原審審理時辯稱：因為所找零錢是她先生所有，所以才用仟元
      鈔買東西云云（見原審卷第九九頁）。惟查，被告丙○○與甲○○既是夫妻，
      且據被告等所陳，案發前二天，丙○○領工資時，才交予甲○○三萬元家用，
      被告丙○○豈會與甲○○計較一百餘元，況所買之免洗杯是供其子喝米漿所用
      ？足證被告甲○○上開所辯實有背於常情，且與其於九十年六月二十五日原審
      法院訊問時供稱：「因之前找的零錢，我先生說要買檳榔」（見原審聲羈卷第
      六頁背面）等語不符。是被告甲○○辯稱因為所找零錢都是丙○○所有，所以
      伊才連續用仟元鈔購物云云，不足採信。
（五）又被告丙○○辯稱：伊身上七疊一百元及五百元紙鈔，是案發當日丁麗櫻還給
      他三千五百元，其餘則是打麻將所剩云云。惟經原審法院隔離訊問證人林文科
      及丁麗櫻，案發前一天晚上，他們賭博誰贏誰輸時，證人丁麗櫻答稱：「我只
      是插花而已。當天除了我以外，還有我先生（林文科）、吳昆鋒、及另一個我
      不知姓名者，另外丙○○亦在場。當天賭博結果，是我先生輸，而玩到一半我
      就去睡覺了」（見原審卷第五七頁）等語；證人林文科則答稱：「當天賭博結
      果，是我贏」（見原審卷第五八頁）等語，足見證人丁麗櫻及林文科之證詞相
      互矛盾，且證人丁麗櫻所陳：「當天賭博結果，是我先生輸，而玩到一半我就
      去睡覺」等語，與被告丙○○供稱三千五百元零錢是丁麗櫻打麻將所欠等語，
      亦有差異。又參以證人林文科於原審審理時陳稱：「（問：賭博過程中，有無
      向丙○○借錢？）有，借了幾千元，後來雖然贏了，但忘記還，到了隔天約七
      、八點我才還他錢」（見原審卷第五八頁）等語，亦與一般人賭博贏錢後，會
      當場返還所欠賭資之常情相違。再者，被告丙○○對丁麗櫻還款三千五百元一
      節，於原審審理時供稱：「（問：，那些錢中一仟元、伍百元、及一百元之鈔
      票各有幾張？）詳細情形不知道，只知均屬五百元及一百元之鈔票」、「（問
      ：丁麗櫻還你錢後，你如何放？）那些錢她拿給我時，就已折好（折成二疊，
      均是一千多元），每疊之詳細數目已不記得」（見原審卷第五五頁及五六頁）
      等語，惟查扣案之七疊一百元及五百元紙鈔中，並無加總為三千五百元者，被
      告丙○○所辯，已與實情不合。且證人丁麗櫻對如何還款一事，於原審審理時
      先稱：「是五百元的放在一起，一百元的放在一起，然後整疊拿給他」（見原
      審卷第五七頁）等語，嗣又改稱：「好像有分開放（有將五百元和一百元放在
      一起），且大概是分三疊拿給被告」（見原審卷第五七頁）等語，證述情節與
      被告所供不符，難以憑信。雖於原審審理時，被告之辯護人為被告辯護稱：丁
      麗櫻只還丙○○三千四百元，少還一百元云云（見原審卷第八三頁），然被告
      丙○○於警訊時及原審審理時均辯稱丁麗櫻還他三千五百元（見警訊卷第四頁
      背面、原審卷第五五頁），從未提及丁麗櫻只還三千四百元，是原審辯護人為
      被告辯護之詞，不足為信。綜上，均足以證明證人丁麗櫻、林文科上開證詞，
      均屬迴護被告之詞，無足可取；被告丙○○辯稱三千五百元零錢係丁麗櫻所還
      ，其餘係打麻將所剩云云，亦係事後卸責之詞，不足採信。被告丙○○雖於本
      審審理時聲請傳喚伊從事土木工作之老闆林文科，以說明伊所持之偽鈔是林文
      科付給伊之薪水，惟查林文科已於原審審理時明確否認其有交付偽鈔予被告丙○○，此有林文科於原審審理時證稱：「（問：對於被告陳稱其偽鈔是你付給
      他薪水時，放在裡面的，有無意見？）我亦不知道，我是領錢後，就交給他」
      （見原審卷第五八頁）等語可稽，是本院認無再傳訊林文科之必要，併予指明
      。
（六）綜上所述，足見被告丙○○、甲○○二人所辯均屬事後飾卸之詞，不足採信。
      是本件事證明確，被告二人之犯行均堪認定，自應依法論科。
三、依據中央銀行在臺灣地區委託臺灣銀行發行新臺幣辦法之規定，新臺幣為臺灣地
    區流通之貨幣，是被告丙○○、甲○○二人於右揭時、地行使偽造之新臺幣紙鈔
    ，核其二人所為均係犯刑法第一百九十六條第一項前段之行使偽造通用紙幣罪。
    再其二人以偽造之通用紙鈔冒充真鈔而蒙混行使，欲詐取被害人之財物，則其行
    使偽造通用紙鈔之行為，當然包含詐欺之成分，應為行使偽造通用紙鈔行為所吸
    收，亦不另論詐欺罪。被告丙○○與甲○○間，有犯意聯絡及行為分擔，為共同
    正犯。又被告二人二次行使偽造紙幣之犯行，時間緊接，犯罪構成要件相同，顯
    均係基於概括犯意為之，均為連續犯，均應依刑法第五十六條之規定論以一罪，
    並分別依法加重其刑。被告丙○○前於八十四年間，因竊盜案件，經法院判處有
    期徒刑六月確定，八十七年五月十日執行完畢，五年內再犯本件有期徒刑以上之
    罪，為累犯，應依法加重其刑。又被告二人犯罪後，雖仍杜撰事實圖卸刑責，惟
    行使偽造紙幣之金額僅二千元，犯罪情節實屬輕微，僅因一時貪念，致誤觸重典
    ，認為如宣告法定最低刑度，顯有情輕法重之失衡現象，爰參酌司法院大法官會
    議釋字第二六三號解釋，依刑法第五十九條減輕其刑。
四、原審以被告二人罪證明確，因予適用刑法第二十八條、第一百九十六條第一項、
    第五十六條、第四十七條、第五十九條、第七十四條第一款、第二百條，罰金罰
    鍰提高標準條例第一條前段規定，並審酌被告丙○○前雖因業務過失致死罪，被
    判處有期徒刑十月，緩刑三年，惟緩刑未被撤銷，被告甲○○無犯罪前科，素行
    良好，有被告丙○○、甲○○之全國前案紀錄表可稽，且本件情輕法重，情堪憫
    恕等一切情狀，分別量處被告丙○○有期徒刑二年六月、被告甲○○有期徒刑二
    年。並敘明被告甲○○前未曾受有期徒刑以上刑之宣告，且被告二人育有二子，
    尚於幼稚園就讀，業據被告甲○○於原審審理時所供明，並有被告丙○○及甲○○之全戶戶籍資料可參，若被告二人均入獄服刑，其幼子將乏人照顧，是認被告
    甲○○所宣告之刑，以暫不執行為適當，故併予宣告緩刑五年，以啟自新。另扣
    案之一千元紙幣三張，均係偽造之紙幣，爰依刑法第二百條之規定，宣告沒收之
    。核其認事用法均無違誤，量刑亦稱妥適，被告二人上訴意旨猶執前詞否認犯罪
    ，為無理由，應予駁回。
據上論斷，應依刑事訴訟法第三百六十八條，判決如主文。
本案經檢察官許仲瑩到庭執行職務。
中    華    民    國      九十一      年      七      月        十七    日
                                  臺灣高等法院臺南分院刑事第四庭
                                      審判長法官  陳    義    仲
                                            法官  宋    明    蒼
                                            法官  楊    子    莊
右正本證明與原本無異。
  ﹖
                                      法院書記官  王    全    龍
中    華    民    國      九十一      年      七      月      二十二    日
附錄本案論罪科刑法條：
刑法第一百九十六條
行使偽造、變造之通用貨幣、紙幣、銀行券，或意圖供行使之用而收集或交付於人者
，處三年以上十年以下有期徒刑，得併科五千元以下罰金。
收受後方知為偽造、變造之通用貨幣、紙幣、銀行券而仍行使，或意圖供行使之用而
交付於人者，處五百元以下罰金。
第一項之未遂犯罰之。
